臺灣高等法院刑事判決　　　　　　　　　　　八十九年度上更（一）字第八五七號
　　上　訴　人　臺灣臺北地方法院檢察署檢察官
　　上　訴　人
　　即　被　告　丙○○
　　上　訴　人
　　即　被　告　丁○○
　　上　訴　人
　　即　被　告　己○○
　　上　訴　人
　　即　被　告　甲○○
　　上　訴　人
　　即　被　告　戊○○
　　上　訴　人
　　即　被　告　乙○○
右上訴人因被告違反稅捐稽徵法等案件，不服臺灣臺北地方法院八十二年度訴字第三
四九五號，中華民國八十五年十二月三十一日、八十六年一月十五日第一審判決（起
訴案號：臺灣臺北地方法院檢察署八十二年度偵字第九六九一號、第一二○○四號、
第一三六五七號、第一六六二六號、第一七一七○號、第一七五六四號、第一七九八
七號、第一八八七二號、第二一二七三號、第二六九七一號），提起上訴，經判決後
，由最高法院發回更審，本院更為判決如左：
    主  文
原判決關於丙○○、丁○○、己○○、甲○○、戊○○、乙○○部分撤銷。
丙○○、丁○○、乙○○、己○○、戊○○、甲○○共同連續公司負責人，為納稅義
務人，以不正當方法逃漏稅捐，丙○○、丁○○、乙○○、各處有期徒刑肆月；己○○、戊○○，各處有期徒刑伍月；甲○○處有期徒刑陸月；如易科罰金，均以參佰元
折算壹日。
    事  實
一、丁○○自八十一年四月十六日起係台北市○○○路○段七十二號十樓十二室玄立
    股份有限公司（下稱玄立公司）及台北市○○○路○段七十二號十樓十一室禾鈞
    股份有限公司（下稱禾鈞公司）登記負責人，為納稅義務人，與玄立公司、禾鈞
    公司實際負責人吳明榮，明知玄立公司、禾鈞公司並無進貨或銷貨之事實，竟與
    吳明榮及郁威公司、錦仕公司及竹皇公司負責人薛明鎮、嘉易公司及環朱公司負
    責人甲○○，德嵩公司、誼彬公司及源益公司負責人溫崇正、貿德公司及榕暉公
    司負責人趙進南等人，基於共同概括犯意聯絡，以玄立公司名義取得不實發票十
    四張，金額一千一百零七萬八千零七十六元，虛報扣扺稅額五十五萬三千九百零
    四元，虛開不實發票六張予貿德公司，金額四百六十萬三千七百十三元，使貿德
    公司逃漏二十三萬零一百八十六元稅捐。以禾鈞公司名義取得不實發票二十張，
    金額一千五百二十一萬三千七百九十八元，虛報扣扺稅額七十六萬零六百九十元
    ，虛開不實發票十七張，金額一千二百三十六萬八千三百六十三元，使榕暉等公
    司逃漏六十一萬八千四百十八元稅捐。
二、己○○自八十年七月十九日起係設於台中市○○區○○路九十九號六樓之一弓誠
    股份有限公司（下稱弓誠公司）及自八十年四月二十二日起係設於台中市○○區
    ○○路九十九號六樓之一曼唯股份有限公司（下稱曼唯公司）之負責人，為納稅
    義務人，而吳明榮為弓誠公司及曼唯公司實際負責人，明知弓誠公司自八十年七
    月十九日起至八十一年四月止並無進貨事實，竟與吳明榮及聖蓬公司負責人戊○○、怡昭公司負責人甲○○、山唐公司負責人周武松、源益公司負責人溫崇正、
    坤健公司負責人乙○○等人，基於共同概括犯意聯絡，以弓誠公司取得不實發票
    七十六張，金額五千二百六十萬二千一百六十六元，虛報進項扣扺一千二百六十
    三萬零一百零八元，開立不實發票七十二紙，金額五千四百九十八萬三千九百九
十五元，逃漏二百七十四萬九千一百九十九元稅捐。以曼唯公司取得不實發票一
    百零二張，金額六千二百六十二萬四千七百四十二元，虛報進項扣扺三百十三萬
    一千二百三十七元，開立不實發票九十九張，金額六千六百四十七萬七千四百十
    五元，逃漏稅捐三百三十二萬三千八百七十元。
三、甲○○自七十九年五月起係設於台中市○區○○路一Ｏ八號九樓之二嘉易股份有
    限公司（下稱嘉易公司）、自七十九年五月十二日起為於台中市○區○○路一Ｏ
    八號環朱企業有限公司（下稱環朱公司）、自七十九年五月十二日起至八十一年
    九月三十日止為於台南市○○路○段一一六號五樓之二德嵩企業有限公司（下稱
    德嵩公司）及自七十九年五月九日起為台南市○○路○段五樓之二怡昭股份有限
    公司（下稱怡昭公司）之登記負責人，為納稅義務人，而吳明榮為實際負責人，
    明知嘉易公司營業性質為仲介業，僅賺取佣金，為增加營業額，竟以買賣總金額
    開立發票，虛增業績，明知無進貨、銷貨事實，竟與吳明榮及喬勇公司、源益精
    機股份有限公司（下稱源益公司)、誼彬股份有限公司（下稱誼彬公司）、翊邦
    股份有限公司（下稱翊邦公司）負責人溫崇正、慧億有限公司負責人丙○○、川
    芝公司負責人謝朝龍、崇錫、貿德、榕暉公司負責人趙進南、聖蓬、佐賀公司負
    責人戊○○、弓誠、曼唯公司負責人己○○、力照、錦仕、郁威公司負責人薛明
    鎮、互綜公司負責人戴清中、玄立、禾鈞公司負責人丁○○、山唐、樺岱公司負
    責人周武松、坤健、煒楠公司負責人乙○○等人，基於共同概括犯意聯絡，自八
    十年一月至八十一年六月以嘉易公司名義取得不實進貨發票一百二十三紙，金額
    為六千三百六十九萬二千四百三十四元，申報扣抵進項稅額四百七十萬四千一百
    一十六元，虛開不實發票一百十一紙，金額八千六百十三萬六千一百五十八元，
    使川芝等公司逃漏稅捐四百三十萬六千八百十元。自八十年一月至八十一年四月
    以環朱公司名義自喬勇、川芝等公司取得不實進貨發票一百零九紙，金額七千一
    百八十七萬四千零八十六元，申報扣扺進項稅額三百五十九萬三千七百零七元，
    虛開不實發票一百零九紙，金額七千二百六十三萬六千七百二十四元，使貿德等
    公司逃漏三百六十三萬一千八百三十五元稅捐。自八十年一月至八十一年六月以
    德嵩公司名義自川芝、翊邦等公司取得不實發票一百三十一紙，金額八千八百八
    十五萬一千八百八十六元，申報進項扣扺稅額四百六十萬九千六百三十二元，虛
    開不實發票一百二十四紙，金額八千四百四十萬三千九百五十九元，使崇錫等公
    司逃漏稅捐四百零六萬二千八百六十五元。自八十年一月至八十年六月以怡昭公
    司自翊邦、川芝公司、誼彬等公司取得不實發票一百二十七紙，金額七千六百九
    十二萬五千五百五十五元，申報進項扣扺稅額三百七十六萬八千五百十一元，虛
    開不實發票一百零九紙，金額六千八百零四萬四千三百三十九元，使玄立等公司
    逃漏稅捐三百二十五萬七千零十六元。
四、戊○○為台北市○○○路○段七十二號十樓之十一佐賀股份有限公司（下稱佐賀
    公司）、台北市○○○路○段七十二號十樓之十二聖蓬股份有限公司（下稱聖蓬
    公司），為稅捐稽徵法上之納稅義務人，而吳明榮為實際負責人，明知並無進貨
    、銷貨事實，自八十年一月起至八十一年六月止，竟與吳明榮及喬勇公司、源益
    公司及翊邦公司負責人溫崇正、山唐公司及樺岱公司負責人周武松、榕暉公司及
    崇錫公司負責人趙進南、嘉易公司及怡昭公司負責人甲○○、力照公司、錦仕公
    司、竹皇公司及郁威公司負責人薛明鎮、互綜公司負責人戴清中、玄立公司負責
    人丁○○、煒楠公司負責人乙○○基於共同概括犯意聯絡，明知並無進貨、銷貨
    事實，竟以佐賀公司名義自喬勇公司、榕暉公司、嘉易公司、樺岱公司、山唐公
    司取得不實發票一百十二紙，金額為七千四百四十九萬四千二百八十六元，申報
    扣扺進項稅額三百七十二萬四千七百十八元，並虛開不實發票予源益公司、翊邦
    公司、力照公司、怡昭公司、錦仕公司、郁威公司、崇錫公司共一百十六張，金
    額七千三百十五萬八千五百六十五元，使源益等公司逃漏三百六十五萬七千九百
    三十六元稅捐。而以聖蓬公司自竹皇公司、環朱公司、力照公司、德嵩公司、山
    唐公司、玄立公司、互綜公司、喬勇公司取得不實發票一百二十六紙，金額七千
    八百六十二萬一千一百十八元，申報扣扺進項稅額三百九十三萬一千零五十八元
    ，並虛開不實發票予崇錫公司、榕暉公司、誼彬公司、弓誠公司、貿德公司、喬
    勇公司、煒楠公司一百二十八張發票，金額七千七百七十七萬六千四百二十六元
    ，使崇錫等公司逃漏三百八十八萬八千八百二十三元稅捐。
五、乙○○係台北市○○○路二十號十樓之十煒楠企業有限公司（下稱煒楠公司）及
    坤健有限公司（下稱坤健公司）於八十年八月十二日以前之負責人，為納稅義務
 人，而吳明榮為實際負責人，明知上開二家公司並無進貨、銷貨事實，竟自八十
    年一月起至八十年八月止，與吳明榮及昱賀公司負責人戊○○，怡昭公司、德嵩
    公司、嘉易公司負責人甲○○，喬勇公司、翊邦公司、誼彬公司、源益公司負責
    人溫崇正，曼唯公司負責人己○○，錦仕公司及力照公司負責人薛明鎮，互綜公
    司負責人戴清中，榕暉公司、崇錫公司、貿德公司負責人趙進南，禾鈞公司負責
    人丁○○基於共同概括犯意聯絡，以煒楠公司虛開不實發票二十八張，金額共一
    千九百五十五萬五千六百九十四元，使怡昭等公司逃漏一百零五萬九千五百零四
    元稅捐。以坤健公司名義虛開不實發票四十四張，金額二千五百九十萬九千二百
    四十六元，使德嵩等公司逃漏一百二十九萬五千四百六十七元稅捐。以煒楠公司
    名義取得不實發票三十二張，金額二千九百零九萬五千四百三十三元，虛報扣扺
    稅額一百四十五萬四千七百七十二元，以坤健公司名義取得不實發票五十張，金
    額三千三百四十三萬七千四百三十四元，虛報扣扺稅額一百六十七萬一千九百五
    十三元。
六、丙○○係台北市○○○路○段七號十一樓之三慧億有限公司（下稱慧億公司）自
    七十八年九月二十二日起至八十一年一月十四日以前之負責人，為納稅義務人，
    明知慧億公司並無進貨、銷貨之事實，竟與銘澤公司、曼唯公司登記負責人己○○，實際負責人吳明榮，嘉易公司、環朱公司登記負責人甲○○，實際負責人吳
    明榮等人，基於共同概括犯意聯絡，自八十年一月起至八十一年一月止，開立不
    實發票二十六張，金額二千三百三十萬零一百三十七元，使銘澤等公司逃漏一百
    十九萬八千五百八十七元稅捐。
七、案經法務部調查局北部地區機動工作組、台灣省調查處台北縣調查站、台北市稅
    捐稽徵處、桃園縣稅捐稽徵處、台中市稅捐稽徵處、高雄市稅捐稽徵處移送台灣
    台北地方法院檢察署檢察官偵查起訴。
    理  由
一、訊據被告等人均坦承分別為前揭公司負責人，但否認犯行，被告丁○○、己○○
    、甲○○、戊○○、乙○○均辯稱：僅為登記負責人，每月支薪二萬元，實際負
    責人為吳明榮，公司業務究竟如何進行，均不知情，渠等只是借人頭名義給吳明
    榮使用，開發票之事都是吳明榮在操作，他有表示不會逃漏稅捐云云。被告丙○○坦承為慧億公司負責人，但否認逃漏稅捐犯行，辯稱：均有確實交易，許多發
    票是公司轉讓期間，他人以其名義簽發，伊並不知情云云。
二、惟查：
（一）共同被告吳明榮係偉澤、昇鑫、亨信、眾康、立北、高岩、品珈、眾揚、鯤園
      、源鵬、建楠、洪浩、霖翔、緯慶、玄立、禾鈞、佐賀、聖蓬、嘉易、德嵩、
      環朱、怡昭、源益、喬勇、誼彬、竹皇、力照、錦仕、郁威等公司實際負責人
      ，各該公司對開不實發票，相互轉帳、製造業績，以向銀行貸款；同時與樺岱
      、曼唯、川芝、互綜、山唐、鑫潤、翊邦等公司對開不實發票等情，業據共同
      被告王友義、羅永慶、戊○○、甲○○、吳清連、孫立達、丁○○、薛明鎮及
      證人劉榮峰、劉哲人、王曼萍、鄭素卿、李貞瑩、黃絨、王芬玉、楊淑鈴、
      王秀枝等人於調查局訊問時或檢察官偵查中供證綦詳，且嘉易、德嵩、怡昭、
      環朱、竹皇、力照、錦仕、郁威等公司均無實際交易，川芝公司僅與玄立、互
      綜、樺岱公司有過三筆交易，其餘交易均非實在。崇錫公司沒有實際營業行為
      。匯材、翼鑫公司皆無進、銷貨之事實。佐賀、聖蓬公司負責人戊○○僅取得
      及開立發票，實際並未看到貨品。弓誠、曼唯、禾鈞公司與進、銷貨廠商互相
      開立發票增加業績，並無實際進、銷貨等情，業據被告甲○○、薛明鎮、羅永
      慶、戴清中、戊○○、己○○於稅捐稽徵處、或調查局訊問時、或檢察官偵查
      中供承綦詳。
（二）被告丁○○以玄立公司名義自郁威公司取得不實發票二張，金額一百十八萬七
      千二百四十元，虛報扣扺稅額五萬九千三百六十二元，自嘉易公司取得不實發
      票六張，金額三百六十七萬八千二百三十元，虛報扣扺稅額十八萬三千九百十
      二元，自環朱公司取得不實發票一張，金額九十九萬零九百十二元，虛報扣扺
      稅額四萬九千五百四十六元，自錦仕公司取得不實發票五張，金額五百二十二
      萬一千六百九十四元，虛報扣扺稅額二十六萬一千零八十五元，以玄立公司名
      義虛開不實發票予貿德公司發票六張，金額四百六十萬三千七百十三元，使貿
      德公司逃漏二十三萬零一百八十六元稅捐，以禾鈞公司名義自德嵩公司取得不
      實發票七張，金額五百六十四萬二千六百六十九元，虛報扣扺稅額二十八萬二
      千一百三十四元，自嘉易公司取得不實發票七張，金額五百九十九萬八千六百
      二十二元，虛報扣扺稅額二十九萬九千九百三十一元，自竹皇公司取得不實發
      票二張，金額一百零八萬零六百元，虛報扣扺稅額五萬四千零三十元，自環朱
      公司取得不實發票四張，金額二百四十九萬一千九百零七元，虛報扣扺稅額十
      二萬四千五百九十五元，虛開不實發票七張予榕暉公司，金額五百三十一萬四
      千九百十六元，使榕暉公司逃漏二十六萬五千七百四十六元稅捐，虛開不實發
      票四張予誼彬公司，金額三百二十三萬九千七百七十三元，使誼彬公司逃漏十
      六萬一千九百八十九元稅捐，虛開不實發票二張予貿德公司，金額一百十五萬
      九千一百四十二元，使貿德公司逃漏五萬七千九百五十七元稅捐，虛開不實發
      票四張予源益公司，金額二百六十五萬四千五百三十二元，使源益公司逃漏十
      三萬二千七百二十七元稅捐，以上各情有財政部財稅資料中心統一發票歸戶表
      一份在卷可證。
（三）被告乙○○於八十年八月二十日以前為煒楠公司及坤健公司負責人，此有公司
      變更登記事項卡在卷可證，而煒楠公司無銷貨事實，竟自八十年一月起至八十
      年八月止，虛開發票五張予昱賀公司，金額五百三十五萬五千一百零二元，使
      昱賀公司逃漏二十六萬七千七百五十五元稅捐，虛開發票十張予怡昭公司，金
      額五百七十一萬四千七百七十元，使怡昭公司逃漏三十六萬七千四百五十七元
      稅捐，虛開發票十三張予喬勇公司，金額八百四十八萬五千八百二十二元，使
      喬勇公司逃漏四十二萬四千二百九十二元稅捐，而坤健公司無銷貨事實，竟自
      八十年一月起至八十年八月止，虛開發票十五張予德嵩公司，金額一千零四十
      二萬三千一百零四元，使德嵩公司逃漏五十二萬一千一百五十七元稅捐，虛開
      發票八張予翊邦公司，金額三百十六萬八千六百七十九元，使翊邦公司逃漏十
      五萬八千四百三十四元稅捐，虛開發票五張予曼唯公司，金額二百四十萬三千
      三百六十九元，使曼唯公司逃漏十二萬零一百六十九元稅捐，虛開發票九張予
      錦仕公司，金額六百八十萬七千二百三十三元，使錦仕公司逃漏三十四萬零三
      百六十二元稅捐，虛開發票七張予互綜公司，金額三百十萬零六千八百六十一
      元，使互綜公司逃漏十五萬五千三百四十五元稅捐，而煒楠公司並無進貨事實
      ，竟自八十年一月起至八十年八月止，自嘉易公司取得不實發票十張，金額一
      千一百萬零四百四十八元，虛報扣扺稅額五十五萬零二十一元，自力照公司取
      得不實發票一張，金額三百二十六萬二千五百元，虛報扣扺稅額十六萬三千一
      百二十五元，自榕暉公司取得不實發票二張，金額一百七十八萬一千八百二十
      元，虛報扣扺稅額八萬九千零九十一元，自崇錫公司取得不實發票五張，金額
      一百二十六萬六千零九十四元，虛報扣扺稅額六萬三千三百零五元，自貿德公
      司取得不實發票二張，金額七十一萬六千元，虛報扣抵稅額三萬五千八百元，
      自禾鈞公司取得不實發票十二張，金額一千一百零六萬八千五百七十一元，虛
      報扣扺稅額五十五萬三千四百三十元，而以坤健公司名義，自誼彬公司取得不
      實發票十一張，金額七百四十七萬六千四百八十元，虛報扣扺稅額三十七萬三
      千八百二十四元，自貿德公司取得不實發票七張，金額二百八十一萬三千七百
      四十八元，虛報扣扺稅額十四萬零六百八十九元，自玄立公司取得不實發票十
      九張，金額一千三百四十五萬二千零七元，虛報扣扺稅額六十七萬二千六百八
      十一元，自源益公司取得不實發票五張，金額四百三十萬零二千五百四十元，
      虛報扣扺稅額二十一萬五千一百二十六元，自郁威公司取得不實發票八張，金
      額五百三十九萬二千六百五十九元，虛報扣扺稅額二十六萬九千六百三十三元
      ，以上各情亦有台北縣稅捐稽徵處汐止辦事處八十二年二月四日八十二北縣稅
      汐一字第一二四五號函所檢附之統一發票調查歸戶表一份在卷可證。
（四）被告甲○○以嘉易公司名義自錦仕公司取得不實發票十一張，金額一百二十七
      萬六千零三十四元，虛報扣扺稅額四十七萬零八十五元，自榕暉公司取得不實
      發票三十一張，金額一千五百三十七萬四千零二元，虛報扣扺稅額一百六十九
      五千八百零三元，自互綜公司取得不實發票十六張，金額二百四十四萬六千零
      七十元，虛報扣扺稅額三十萬八千四百十三元，自弓誠公司取得不實發票三張
      ，金額二百八十三萬五千二百六十七元，虛報扣扺稅額十四一千七百六十四元
      ，自喬勇公司取得不實發票二十九張，金額二千一百二十一萬七千零三元，虛
      報扣扺稅額一百零六萬八百五十元，自誼彬公司取得不實發票三張，金額三百
      零九萬五千零八元，虛報扣扺稅額十五萬四千七百五十元，自貿德公司取得不
      實發票五張，金額三百二十五萬二千五百三十八元，虛報扣扺稅額十六萬二千
      六百二十七元，自慧憶公司取得不實發票十五張，金額八百六十六萬七千二百
      八十七元，虛報扣扺稅額四十三萬三千三百六十三元，自源溢公司取得不實發
      票十張，金額五百五十二萬九千二百二十五元，虛報扣扺稅額二十七萬六千四
      百六十一元，以嘉易公司名義虛開不實發票予川芝公司發票十五張，六額六百
      七十萬九千八百零二元，以嘉易公司名義虛開不實發票予玄立公司發票二十九
      張（其中發票字軌號碼ＫＮ00000000、ＬＵ00000000號發票
      二紙金額不詳），金額一千九百六十萬五千九百三十八元，使玄立公司逃漏一
      百零三萬九千五百七十七元稅捐，以嘉易公司名義虛開不實發票予禾鈞公司發
      票二十三張（其中發票字軌號碼ＭＮ00000000號發票一紙金額不詳）
      ，金額一千四百七十四萬九千六百五十一元，使禾鈞公司逃漏七十九萬零四百
      零四元稅捐，以嘉易公司名義虛開不實發票予煒楠公司發票三十八張（其中發
      票字軌號碼ＫＮ00000000、ＭＡ00000000號發票二紙金額不
      詳），金額三千零二十二萬二千四百二十九元，使煒楠公司逃漏一百五十八萬
      二千零五元稅捐，以嘉易公司名義虛開不實發票予佐賀公司發票一張，金額七
      十九萬一千三百三十九元，使佐賀公司逃漏三萬九千五百六十七元稅捐，以嘉
      易公司名義虛開不實發票予七福公司發票二張，金額一百五十四萬五千五百零
      九元，使七福公司逃漏七萬七千二百七十六元稅捐，以嘉易公司名義虛開不實
      發票予鑫潤公司發票三張，金額三百十二萬七千四百五十元，使鑫潤公司逃漏
      十五萬六千三百七十二元稅捐，以環朱公司名義自郁威公司取得不實發票三張
      ，金額一百二十萬七千四百九十八元，虛報扣扺稅額六萬零三百七十五元，自
      錦仕公司取得不實發票六張，金額一百九十七萬七千二百九十五元，虛報扣扺
      稅額九萬八千八百六十五元，自喬勇公司取得不實發票五十張，金額三千八百
      二十五萬九千九百七十六元，虛報扣扺稅額一百九十一萬三千零一元，自川芝
      公司取得不實發票二十六張，金額一千五百二十七萬九千五百五十七元，虛報
      扣扺稅額七十六萬三千九百七十七元，自崇錫公司取得不實發票十六張，金額
      一千零六十四萬三千六百四十二元，虛報扣扺稅額五十三萬二一一百八十三元
      ，自樺岱公司取得不實發票二張，金額五十九萬七千三百六十元，虛報扣扺稅
      額二萬九千八百六十八元，自慧億公司取得不實發票六張，金額三百九十萬八
      千七百五十八元，虛報扣扺稅額十九萬五千四百三十八元，以環朱公司名義虛
      開不實發票予貿德公司發票七張，金額二十三萬四千五百四十元，使貿德公司
      逃漏十一萬七千四百二十七元稅捐，以環朱公司名義虛開不實發票予山唐公司
      發票三十張，金額二千零八萬八千一百元，使山唐公司逃漏一百萬四千四百零
      三元稅捐，以環朱公司名義虛開不實發票予聖蓬公司發票四十三張，金額二千
      九百四十七萬六千九百九十三元，使聖蓬公司逃漏百四十七萬三千八百四十九
      元稅捐，以環朱公司名義虛開不實發票予玄立公司發票十四張，金額七百八十
      二萬六千二百三十六元，使玄立公司逃漏三萬一千三百十三元稅捐，以環朱公
      司名義虛開不實發票予禾鈞公司發票十五張，金額一千二百八十九萬六千八百
      五十五元，使禾鈞公司逃漏六十四萬四千八百四十三元稅捐，以德嵩公司名義
      自川芝公司取得不實發票二十九張，金額一千五百六十三九千一百十八元，虛
      報扣扺稅額七十二萬五千一百三十七元，自翊邦公司取得不實發票二十三張，
      金額一千五百九十九萬零三百零一元，虛報扣扺稅額七十九萬九千五百十六元
      ，自坤健公司取得不實發票三十七張，金額二千五百八十六萬二千九百五十三
      元，虛報扣扺稅額一百三十二萬一千一百八十五元，自煒楠公司取得不實發票
      二十四張，金額一千八百五十萬零九十四元，虛報扣扺稅額一百十二萬零七百
      九十二元，自昱賀公司取得不實發票七張，金額一千零三十五萬一千七百八十
      四元，虛報扣扺稅額二十五萬四千四百十八元，自貿德公司取得不實發票十一
      張，金額七百七十七萬一千六百七十七元，虛報扣扺稅額三十八萬八千五百八
      十四元，以德嵩公司名義虛開不實發票予崇錫公司發票七張，金額三百九十萬
      二千一百五十六元，使崇錫公司逃漏十九萬五千一百零八元稅捐，以德嵩公司
      名義虛開不實發票予聖蓬公司發票十三張，金額八百十八萬三千九百六十九元
      ，使聖蓬公司逃漏四十萬九千零九十九元稅捐，以德嵩公司名義虛開不實發票
      予源益公司發票二十五張，金額一千八百四十八萬八千二百五十六元，使源益
      公司逃漏九十二萬三千九百六十一元稅捐，以德嵩公司名義虛開不實發票予禾
      鈞公司發票二十八張，金額二千零五十三萬一千三百十七元，使禾鈞公司逃漏
      九十九萬零六百五十三元稅捐，以德嵩公司名義虛開不實發票予玄立公司發票
      三張，金額二百四十一萬八千四百九十三元，使玄立公司逃漏十二萬零九百二
      十五元稅捐，以德嵩公司名義虛開不實發票予喬勇公司發票十七張，金額一千
   三百四十九萬五千四百四十九元，使喬勇公司逃漏六十二萬三千三百二十四元
      稅捐，以德嵩公司名義虛開不實發票予樺岱公司發票七張，金額三百二十一萬
      一千七百零六元，使樺岱公司逃漏十一萬七千六百六十七元稅捐，以德嵩公司
      名義虛開不實發票予貿德公司發票一張，金額八十七萬二千一百三十四元，使
      貿德公司逃漏四萬三千六百零六元稅捐，以德嵩公司名義虛開不實發票予榕暉
      公司發票十四張，金額一千三百三十三一千四百七十九元，使榕暉公司逃漏六
      十三萬六千五百七十二元稅捐，以德嵩公司名義虛開不實發票予錦仕公司發票
      九張，金額三萬九千元，使錦仕公司逃漏一千九百五十元稅捐，以怡昭公司名
      義自翊邦公司取得不實發票三十一張，金額二千零四十萬一千零六十七元，虛
      報扣扺稅額一百零二萬零五十五元，自川芝公司取得不實發票三十二張，金額
      一千九百五十五萬二千零二元，虛報扣扺稅額九十六萬零三十四元，自煒楠公
      司取得不實發票十七張，金額一千三百八十萬四千八百七十八元，虛報扣扺稅
      額六十五萬四千二百七十八元，自佐賀公司取得不實發票十二張，金額五百十
      萬九千三百零四元，虛報扣扺稅額二十三萬一千二百三十一元，自坤健公司取
      得不實發票四張，金額一百四十五萬七千三百二十七元，虛報扣扺稅額七萬二
      千八百六十六元，自誼彬公司取得不實發票十七張，金額一千零二十八萬四千
      三百八十七元，虛報扣扺稅額五十一萬四千二百十九元，自喬勇公司取得不實
      發票十四張，金額六百三十一萬六千五百九十元，虛報扣扺稅額三十一萬五千
      八一百二十八元，以怡眧公司名義虛開不實發票予互綜公司發票九張，金額六
      百十四萬六千零六十七元，使互綜公司逃漏三萬零七百三十元稅捐，以怡眧公
      司名義虛開不實發票予玄立公司發票二十六張，金額一千二百三十八萬四千三
      百七十四元，使玄立公司逃漏六十一萬九千二百六十四元稅捐，以怡眧公司名
      義虛開不實發票予弓誠公司發票二十二張，金額一千八百十三萬八千三百七十
      二元，使弓誠公司逃漏七十三萬六千六百七十二元稅捐，以怡眧公司名義虛開
      不實發票予力照公司發票八張，金額七百九十萬零五百三十七元，使力照公司
      逃漏三十九萬五千零二十八元稅捐，以怡眧公司名義虛開不實發票予曼唯公司
      發票五張，金額三百五十九萬六千一百四十一元，使曼唯公司逃漏十七萬九千
      八百零七元稅捐，以怡眧公司名義虛開不實發票予山唐公司發票二十九張，金
      額一千九百八十三萬六千八百四十八元，使山唐公司逃漏一百零一萬六千八百
      四十三元稅捐，以怡眧公司名義虛開不實發票予郁威公司發票五張，金額四萬
      二千元，使郁威公司逃漏二千一百元稅捐，以上各情有嘉益、環朱、德嵩、怡
      昭四家公司之發票查核清單各一份在卷可證。被告甲○○於警訊時坦承其為環
      朱公司、嘉易公司、怡昭公司及德嵩公司負責人，公司業務由伊親自營運無誤
      ，公司並無倉庫，事實上前開四家公司並無進貨及銷貨事實，皆由銷貨公司，
      直接運貨給進貨公司，貨款亦是銷貨公司向進貨公司收取，上開四家公司，僅
      是向買受人收取佣金，純粹是介紹買賣等語。
（五）被告己○○於警訊時坦承雖有營業往來，但實際交易金額，並無如此高等語。
（六）被告丙○○部分，其並未提出任何證據足以證明確有確實交易，且同案被告吳
      明榮係銘澤公司、曼唯公司、嘉易公司、環朱公司實際負責人，各該公司對開
      不實發票，相互轉帳、製造業績等情，業據被告吳明榮供述屬實，且嘉易、德
      嵩、怡昭、環朱、竹皇、力照、錦仕、郁威等公司均無實際交易，川芝公司僅
      與玄立、互綜、樺岱公司有過三筆交易，其餘交易均非實在。崇錫公司沒有實
      際營業行為。匯材、翼鑫公司皆無進、銷貨之事實。佐賀、聖蓬公司負責人戊○○僅取得及開立發票，實際並未看到貨品，弓誠、曼唯、禾鈞公司與進、銷
      貨廠商互相開立發票增加業績，並無實際進、銷貨等情，業據被告甲○○、薛
      明鎮、羅永慶、戴清中、戊○○、己○○於稅捐稽徵處、或調查局訊問時、或
      偵查中供述綦詳，並有統一發票歸戶表一份在卷可證，已如前述，被告丙○○
      空言否認，委不足採。
（七）綜上所述，被告等人既均明知為公司負責人，自應負責監督公司業務之進行，
      自不能以非實際負責人或借用人頭，並不知情一詞而免責，此外並有統一發票
      歸戶明細表及公司變更登記事項卡等證物在卷可稽，罪證明確，被告等人所辯
      無非卸責之詞，並不足採，其犯行均堪認定。
三、查被告丁○○、己○○、甲○○、戊○○、乙○○、丙○○等人均係公司法規定
    之公司負責人，依稅捐稽徵法第四十七條關於納稅義務人應處徒刑之規定，於渠
    等均有適用，是核被告等所為，均係犯稅捐稽徵法第四十一條之罪。檢察官另認
    其違反稅捐稽徵法第四十三條第一項之幫助逃漏稅捐罪尚有未洽，併予敘明。被
    告等人分別與前述事實欄所載各人間有犯意之聯絡及行為之分擔，均為共同正犯
    。且被告等人所為數行為，均時間緊接，所犯構成要件均相同，顯係基於概括犯
    意而為，均為連續犯，均應依刑法第五十六條之規定以一罪論，並均依法加重其
    刑。
四、原審以被告丁○○、乙○○、己○○、戊○○、甲○○、丙○○事證明確，而予
    論科，固非無見。惟查：（一）本院稽核全卷事證，應認被告甲○○、戊○○部
    分取得及虛開發票應如事實欄所載之發票張數及金額，原審就此部分事實之認定
    容有疏誤；（二）被告丁○○、乙○○、己○○、戊○○等四人使逃漏稅額依序
    為：八十餘萬元、二百多萬元、六百餘萬元、七百餘萬元，與被告甲○○逃漏一
    千五百多萬元、被告薛明鎮逃漏二千八百多萬元相比較，金額相差甚多，原審就
    上開六人均量處有期徒刑六月，刑度相同，而未審酌前者四人逃漏稅額之多寡，
    量刑尚有未洽；（三）被告等行為後，刑法第四十一條於九十年一月十日修正公
    布，修正後之刑法第四十一條規定以犯最重本刑為五年以下有期徒刑之罪，而受
    六月以下有期徒刑之宣告，因身體、教育、職業或家庭之關係，執行顯有困難者
    ，得以一元以上三元以下折算一日，易科罰金。較之於修正前之同法條係以犯最
    重本刑為三年以下有期徒刑之罪為要件者，比較新（修正後刑法第四十一條）、
    舊法（修正前刑法第四十一條），修正後之刑法第四十一條之規定，顯較有利於
    被告等，自應適用修正後之刑法第四十一條之規定。原判決未及比較、適用，亦
    有未臻妥適。被告甲○○、丙○○上訴意旨以原審量刑過重云云雖無理由，惟原
    判決既有上開可議之處，即屬無可維持，應由本院將原判決關於被告丙○○、丁○○、己○○、甲○○、戊○○、乙○○部分撤銷。爰審酌被告等逃漏金額之多
    寡、犯罪之動機、目的、危害社會經濟秩序、及渠等僅獲取每個月二萬元利潤等
    一切情狀，分別量處如主文第二項所示之刑，並均諭知易科罰金之折算標準，以
    示懲儆。
六、公訴意旨另以：被告丙○○、林彩玉（原審判決無罪確定）為台北市○○○路一
    Ｏ七巷一九Ｏ號凱真股份有限公司（下稱凱真公司）前後任負責人（丙○○為七
    十八年十月二日起至八十年十月七日以前負責人，林彩玉為八十年十月七日起至
    八十一年一月二十日止為負責人），明知並無進貨、銷貨事實，竟與禾鈞公司、
    玄立公司、聖蓬公司負責人戊○○、互綜公司，基於共同概括犯意聯絡，自八十
    年一月起，取得不實發票五十三張，金額一億九千三百零二萬九千五百七十五元
    ，虛報扣扺稅額九百七十萬零九千五百零九元，開立不實發票二百二十八張，金
    額二億零四百二十六萬二千六百七十二元，逃漏一千零二十二萬零七百二十八元
    稅捐，認被告林彩玉及丙○○涉犯逃漏稅捐罪云云。惟經查：被告丙○○自七十
    八年十月二日起至八十年十月七日止為凱真公司負責人，此有公司變更登記事項
    卡在卷可證，凱真公司於八十一年一月前開立發票之往來對象為億澤企業股份有
    限公司、豐園股份有限公司、惠濃興業股份有限公司、方城股份有限公司、家園
    營造股份有限公司、佑林興業股份有限公司、麥群興業股份有限公司、重光加油
    站有限公司等，其往來公司並未涉入本案，此有凱真公司發票查核清單一份在卷
    可證，且依稅捐機關自行整理資料，凱真公司係自八十一年一月二十日後才有取
    得不實發票或開立不實發票之情況發生，此有凱真公司取得不實發票明細歸戶表
    及開立不實發票明細歸戶表各一份在卷可證，故被告丙○○在凱真公司有虛開不
    實發票情況發生時，已非凱真公司負責人，自不能令被告丙○○負責，故被告丙○○此部分被訴犯行，尚屬不能證明，惟公訴意旨既認被告丙○○此部分犯行與
    前述慧億公司逃漏稅捐部分，有連續犯裁判上一罪關係，爰不另為被告丙○○此
    部分無罪判決之諭知。
七、公訴意旨另略以：被告丙○○為源鵬公司負責人，竟與力照公司負責人薛明鎮、
    亨信公司吳同行、眾揚公司吳清連、盈嘉公司吳三吉、高岩公司孫立達等人基於
    共同犯意聯絡，虛開發票增加營業業績，向農民銀行新興分行等金融機構貸款，
    後才拒不清償，認被告丙○○涉犯刑法第三百三十九條第一項詐欺取財罪及違反
    商業會計法等罪云云。惟查：被告丙○○於七十九年二月前係源鵬公司負責人，
    七十九年三月後即為吳淵正，而源鵬公司雖於七十七年十月十三日向農民銀行新
    興分行貸款，但以力照公司等不實發票申請貸款者均是吳淵正為負責人以後，丙○○為負責人時，並無以力照公司等不實發票申請貸款之情況發生，此有中國農
    民銀行總行管理處八十二年六月十一日（八二）農政字第一九一九函檢送源鵬公
    司貸款資料在卷可證，而依據國泰信託投資股份有限公司八十二年六月三日（八
    二）國信審字第一九五七號函所檢附源鵬公司貸款資料顯示，源鵬公司是七十九
    年十一月申請貸款，此時丙○○已非負責人，另依據華僑商業銀行高雄分行八十
    二年六月十日僑銀高營字第七十九號函所檢附源鵬公司貸款資料顯示，源鵬公司
    是七十九年十月申請貸款，再依據台灣銀行三民分行八十一年四月九日銀三營字
    第一六四一號函檢附源鵬公司貸款資料顯示，源鵬公司是七十九年九月申請貸款
    ，且依據台灣銀行八十二年六月二十一日銀政乙字第八三三四號函所檢附源鵬公
    司申辦貸款所提出之交易憑證，是七十九年八月二十一日吳淵正所申請貸款並提
    出之資料，而被告丙○○早已於七十九年三月離職，故源鵬公司貸款自與被告丙○○無關，被告丙○○當時既非公司負責人，自無庸負責，從而被告丙○○被訴
    詐欺取財及違反商業會計法部分，犯罪均屬不能證明其犯罪。惟公訴意旨認此部
    分與被告丙○○前揭判決有罪部分，有方法、結果之牽連關係，為裁判上一罪，
    爰不另為被告丙○○此部分無罪判決之諭知，併此敘明。
據上論斷，應依刑事訴訟法第三百六十九條第一項前段、第三百六十八條、第三百六
十四條、第二百九十九條第一項前段、稅捐稽徵法第四十一條、刑法第二條第一項但
書、第十一條前段、第二十八條、第五十六條、第四十一條第一項，罰金罰鍰提高標
準條例第一條前段、第二條，判決如主文。
本案經檢察官鄭龍照到庭執行職務。
中      華      民      國      九十一    年      五      月    二十八  日
                          臺灣高等法院刑事第十庭
                              審判長法  官  溫  耀  源
                                    法  官  何  菁  莪
                                    法  官  林  銓  正
右正本證明與原本無異。
如不服本判決應於收受送達後十日內向本院提出上訴書狀，其未敘述上訴之理由者並
得於提起上訴後十日內向本院補提理由書（均須按他造當事人之人數附繕本）。
                                    書記官  陳  菊  珍
中      華      民      國      九十一    年      六      月      六    日
附錄本判決論罪科刑法條：
稅捐稽徵法第四十一條
納稅義務人以詐術或其他不正當方法逃漏稅者，處五年以下有期徒刑、拘役或科或併
科一千元以下罰金。
  附表：
┌───┬────┬─────────────┬────────────┐
│被  告│公司名稱│ 取得或開立之不實統一發票 │備     註│
├───┼────┼─────────────┼────────────┤
│乙○○│煒    楠│取得不實發票三十二張，共二│自八十年一月至八十年八│
│( 實際│        │九、○九五、四三三元。    │  月止。                │
│負責人│        │虛開不發票二十八張，共一九│談話筆錄二份、身分證影│
│吳明榮│        │、五五五、六九四。        │  本二張、營業人設立異動│
│ )    ├────┼─────────────┤  資料十二張、二家公司開│
│      │坤    健│取得不實發票五十張，共三三│  立不實統一發票調查歸戶│
│      │        │、四三七、四三四元。      │  表十六張、取得不實統一│
│      │        │虛開不實發票四十四張，共二│  發票歸戶表十八張（見八│
│      │        │五、九○九、二四六元。    │  十二年偵字第六○六一號│
│      │        │                          │  卷附件）              │
│      │        │                          │                        │
│      │        │                          │                        │
└───┴────┴─────────────┴────────────┘
┌───┬────┬─────────────┬────────────┐
│丁○○│玄    立│取得不實發票廿二張，共一七│自八十一年四月十六日起│
│( 實際│        │、四○五、八四二元，虛開不│談話筆錄、身分證影本、│
│負責人│        │實發票十八張共一四、八四二│  營業人設立異動資料、異│
│吳明榮│        │、四○八元。              │  常查核清單（見八十二年│
│ )    ├────┼─────────────┤  偵字第六○六二號卷附件│
│      │禾    鈞│取得不實發票廿張，共一五、│  ）。                  │
│      │        │一一三、八二八元，虛開不實│                        │
│      │        │發票十七張，共一一、四五六│                        │
│      │        │、八六二元。              │                        │
├───┼────┼─────────────┼────────────┤
│戊○○│佐    賀│取得開立不實發票一一二張，│自八十年一月至八十一年│
│( 實際│        │共七四、四九四、二八六元。│  六月止。          │
│負責人│        │虛開不實發票一一六張，共七│談話筆錄、身分證影本、│
│吳明榮│        │三、一五八、五六五元。    │  營業人設立異動資料、取│
│ )    │        │                          │  得及開立不實發票統計表│
│      │        │                          │  （見八十二年偵字第六○│
│      ├────┼─────────────┤  五八卷附件）。        │
│      │聖    蓬│取得開立不實發票一二六張，│                        │
│      │        │共七八、六二一、一一八元，│                        │
│      │        │虛開不實發票一二八張，共七│                        │
│      │        │七、七七六、四二六元。    │                        │
│      │        │                          │                        │
├───┼────┼─────────────┼────────────┤
│己○○│弓    誠│取得不實發票七十六張，共五│自八十年一月至八十一年│
│( 實際│        │二、六○二、一六六元，開立│  四月。                │
│負責人│        │不實發票七十二張，共五四、│談話筆錄、身分證影本、│
│吳明榮│        │九八三、九九五元。        │  營業人設立異動資料、虛│
│ )    ├────┼─────────────┤  進虛銷廠商一覽表、營業│
│      │曼    唯│取得不實發票一○二張，共六│  稅繳款資料（見八十二年│
│      │        │二、六二四、七四二元，開立│  偵字第六○六○卷附件）│
│      │        │不實發票九十九張，共六六、│  。                    │
│      │        │四七七、四一五元。        │                        │
└───┴────┴─────────────┴────────────┘
┌───┬────┬─────────────┬────────────┐
│甲○○│嘉    易│取得不實發票一二三張，共六│嘉易自八十年一月至八十一│
│( 實際│        │三、六九二、四三四元，開立│年六月。                │
│負責人│        │不實發票一一一張，共八六、│環朱自八十年一月至八十一│
│吳明榮│        │一三六、一五八元。        │年四月。                │
│ )    ├────┼─────────────┤德嵩自八十年一月至八十一│
│      │德    嵩│取得不實發票一三一張，共八│年六月。                │
│      │        │八、八五一、八八六元，虛開│怡昭自八十年一月至八十一│
│      │        │不實發票一二四張，共八四、│年六月。                │
│      │        │、四七三、九五九元。      │談話筆錄、身分證影本、營│
│      ├────┼─────────────┤業人設立異動資料、異常查│
│      │怡    昭│取得不實發票一二七張，共七│核清單、四家公司進銷一覽│
│      │        │六、九二五、五五五元，虛開│表及營業稅繳款資料（見八│
│      │        │不實發票一○九張，共六八、│十二年偵字第六○六四卷附│
│      │        │、○四四、三三九元。      │件）。                  │
│      ├────┼─────────────┤                        │
│      │環    朱│取得不實發票一○九張，共七│                        │
│      │        │一、八七四、○八六元，虛開│                        │
│      │        │不實發票一○九張，共七二、│                        │
│      │ │六三六、七二四元。        │                        │
└───┴────┴─────────────┴────────────┘
┌───┬────┬─────────────┬────────────┐
│丙○○│慧   億 │開立不實發票二十六張，共二│自八十年一月至八十一年│
│      │        │三、三○○、一三七元。    │  一月止。              │
│      │        │                          │談話筆錄、身分證影本、│
│      │        │                          │  營業人設立異動資料、開│
│      │        │                          │  立不實發票明細表(見八 │
│      │        │                          │  十二年偵字第七八五九號│
│      │        │                          │  卷附件)               │
│      │        │                          │                        │
└───┴────┴─────────────┴────────────┘
